臺灣嘉義地方法院刑事判決　　　　　　　　　　　　九十三年度簡上字第一一七號
　　上　訴　人　乙○○
右上訴人因傷害案件，不服中華民國九十三年三月三十一日本院嘉義簡易庭九十三年
度簡字第四八號第一審判決 (聲請簡易判決處刑案號：台灣嘉義地方法院檢察署九十
三年度偵字第三五九號、第六一八號)，提起上訴，本院管轄之第二審合議庭依通常
程序審理，自為第一審判決如左︰
    主  文
原判決撤銷。
乙○○無罪。
    理  由
一、聲請簡易判決處刑意旨：
    緣吳文斌受其叔父吳信標之委託，與乙○○於民國九十二年十二月八日晚間九時
    三十分許，共同前往丁○○位於嘉義縣新港鄉板頭村灣子內八十五號之住處，欲
    向丁○○之妻蔡謹如催討債款，適蔡謹如不在，而由丁○○出面與吳文斌商談債
    務處理事宜，詎雙方一言不合，吳文斌、丁○○竟各基於傷害之犯意，徒手互毆
    ，乙○○見狀隨即趨前，並與吳文斌共同基於傷害之犯意聯絡，徒手毆打丁○○
    ，致丁○○受有頭部挫傷併右太陽穴及右臉頰疼痛、右大腿挫傷壓痛之傷害；吳
    文斌則受有頭皮部腫脹三Ｘ三公分、前額瘀傷腫脹四Ｘ三公分、左眼下擦傷併瘀
    傷腫脹四Ｘ三公分之傷害 (雙方互控傷害部分均業經不受理判決)。嗣於同年月
    二十三日凌晨零時四十分許，乙○○因不滿丁○○對其提出傷害告訴，復另行基
    於恐嚇之犯意，前往丁○○上開住處，敲門欲找丁○○理論，俟丁○○開門後，
    乙○○即對丁○○恫稱：你不可以告我，如果告我，我要再打你等語，以此加害
    身體之事恐嚇丁○○，使丁○○心生畏懼，致生危害於安全，嗣雙方復起爭執，
    進而互毆（乙○○、丁○○受傷害部分均未據告訴）。
二、本院之判斷：
    檢察官指稱被告涉有恐嚇罪嫌之証據無非係以告訴人丁○○之指述及証人丙○○
    之証述為據，惟本院基於下列理由，認為應判決被告無罪：
(一)按犯罪事實應依證據認定之，無證據不得認定其犯罪事實；又不能證明被告犯罪
    者，應諭知無罪之判決；刑事訴訟法第一百五十四條第二項、第三百零一條第一
    項分別定有明文。又刑事訴訟上證明之資料，無論其為直接或間接證據，均須達
    於通常一般之人均不致有所懷疑，而得確信其為真實之程度，始得據為有罪之認
    定，若其關於被告是否犯罪之證明未能達此程度，而有合理懷疑之存在，致使無
    從形成有罪之確信，即不得遽為不利被告之認定；且告訴人之指訴係以使被告受
    刑事訴追為目的，故其陳述是否與事實相符，仍應調查其他證據以資審認，此有
    最高法院七十六年台上字第四九八六號、三十年上字第八一六號、五十二年台上
    字第一三００號判例可資參照。
(二)依告訴人丁○○之指述，被告於九十二年十二月二十三日晚上零時四十分至告訴
    人家中，對其表示不得對其提出傷害告訴，否則將毆打告訴人，致告訴人心生畏
    懼，嗣被告並將告訴人拉出家門而加以毆打，雙方因而拉扯並互毆 (見警詢筆錄
    第四頁背面、偵訊筆錄第五頁)。惟查告訴人與被告之間於同年月八日晚間九時
    三十分許業已曾發生過一次互毆，雙方難謂無怨隙之情，故告訴人對於被告之指
    述是否客觀真實，仍應察其他事証以資佐証，而據証人丙○○之証述，被告至告
    訴人住處時，一直叫告訴人外出協調和解 (見偵訊筆錄第十頁)，故被告至告訴
    人住處之目的既在於談和解，是否曾出言恐嚇，即值探究，而告訴人及被告前已
    發生互毆，不排除告訴人之指述有虛偽不實之可能；其次從本次被告與告訴人互
    毆後之傷勢觀察，被告受有耳部流血之傷害，亦據証人即至現場處理事故之員警
    甲○○証述屬實，故從客觀之証據觀察，告訴人於警詢及偵訊中均未述及被告受
    傷之事實，告訴人之指述恐有迴護自己之嫌。另被告於警詢及偵訊中均稱告訴人
    於出家門後二話不說即持不明物品往被告右後耳毆打 (見警詢筆錄第二頁背面、
    偵訊筆錄第五頁)，經核對前開傷勢，被告之陳述與客觀事實較為吻合，故被告
    之辯稱較具可信性。
(三)証人丙○○於偵訊中雖証稱被告於當場出言表示如果大家不講和，而告訴人仍堅
    持告訴，則欲毆打告訴人等情 (見偵訊筆錄第十頁)，惟証人丙○○於本院審理
    時卻証稱並未聽到被告有前開言論，經檢察官行反結問時提示証人於偵訊筆錄之
    陳述時，証人丙○○稱不知係被告與告訴人第一次互毆時被告所言，抑是第二次
    互毆時所言，經檢方一再結問，証人丙○○表示應是第一次互毆時所言 (見本院
    審理卷第九、十頁)，故証人之証述前後難謂一致，非無瑕疵可指，自難遽加信
    憑。又証人許彩梅乃告訴人之岳母，應非屬被告之友性証人，故証人丙○○應無
    事後翻異其詞，擔負偽証罪追訴風險，設詞迴護被告之理，故其於本院審理時所
    為之証詞，應足以採信。況九十二年十二月二十五日凌晨零時四十分許，告訴人
    之住居附近甚為安寧，証人丙○○之聽覺，復無缺損之情，且當時証人丙○○又
    睡臥於較接近馬路之地方，此節業據証人丙○○於本院審理時結稱綦詳 (見本院
    審理卷第四十二頁)，從而參諸案發時之外界狀況，被告果有對告訴人為恐嚇恫
    稱之語，証人丙○○應不致未聽聞該語，然証人丙○○於本院審理時業已明確結
    稱，其並無聽聞被告恐嚇恫稱何語，足見被告是否有恐嚇恫稱告訴人，實難謂無
    疑。至於証人丙○○於本院審理時固另結稱，被告係於第一次 (九十二年十二月
    八日)與告訴人互毆時，對告訴人恫稱該語云云，惟查，九十二年十二月八日該
    時，告訴人尚未對被告提出告訴，被告豈有可能對告訴人恐嚇恫稱該語，益足徵
    被告是否有對告訴人為恐嚇恫稱行為等情，尚非無疑。故本案証人丙○○之証述
    既有瑕疪，本於無罪推定，罪疑惟輕之法理，自應為有利於被告之認定。
(四)次按刑法第三百零五條之恐嚇罪係結果犯，以致生危害於安全為必要，亦即恐嚇
    之行為須致被害人心生畏懼為必要，否則不成立恐嚇罪。查本案告訴人之內心是
    否已生畏佈心，須從客觀事實加以判斷，而如前所述，告訴人與被告現場曾有互
    毆之行為，此為告訴人及被告所不爭執，且據証人丙○○及甲○○証述屬實，自
    堪信為真實，故告訴人如已心生畏懼，何以會與被告有互毆之行為？其中顯然存
    有合理可疑之空間；其次從告訴人與被告雙方之傷勢觀察，被告受有耳部流血之
    傷害，而告訴人並未受傷；而從告訴人表現於外觀之態度觀察，証人甲○○於至
    現場處理事故時猶見告訴人與被告互罵，此等事實業據到場處理之員警甲○○証
    述在卷 (見本院審理筆錄第十二頁)。故衡情如告訴人已心生畏懼，何以會與告
    訴人有互毆、互罵之情形，且互毆之結果被告反而受有較為嚴重之傷害，足見告
    訴人並未心生畏懼，本案被告尚難符合恐嚇罪之構成要件。
(五)綜上所述，檢察官據以指稱被告涉有恐嚇罪嫌之証據即告訴人之指述及証人丙○○之証述，均不足作為被告有罪之依據，而告訴人丁○○從客觀上判斷，並未心
    生畏懼，此外復查無其他積極証據足以証明被告涉有恐嚇罪嫌，依法自應為被告
    無罪之判決。又本案具有刑法第四百五十一條之一第四項第三款應為無罪諭知之
    情事，原審本應依同法第四百五十二條規定，改適用通常程序審判，惟因誤用簡
易程序裁判，當由本院準用刑事訴訟法第三百六十九條第二項規定撤銷原判決，
    逕依通常程序為第一審判決 (法院辦理刑事訴訟簡易程序案件應行注意事項第十
    四點可資參照)，本院合議庭依通常訴訟程序審理後，撤銷原判決，並逕為第一
    審判決，當事人如有不服，仍得於法定期間內，向管轄第二審法院提起上訴，附
    此敘明。
據上論斷，應依刑事訴訟法第四百五十五條之一第一項、第三項、第四百五十一條之
一第四項第三款、第四百五十二條、第三百六十九條第一項前段、第三百六十四條、
第三百零一條第一項，判決如主文。
本案經檢察官黃正雄到庭執行職務
中    華    民    國      九十三        年    八      月    二十四      日
                              臺灣嘉義地方法院刑事第五庭
                                    審判長法  官  林信旭
                                          法  官  黃仁勇
                                          法  官  黃義成
右正本證明與原本無異。
如不服本判決，應於判決送達後十日內，向本院提出上訴狀。
中    華    民    國      九十三        年    八      月    二十四      日
             書記官  林育興
